臺灣高等法院刑事判決
109年度上訴字第3669號
上  訴  人  臺灣臺北地方檢察署檢察官
被      告  張銘鋐  




上列上訴人因被告傷害等案件，不服臺灣臺北地方法院一０九年
度訴字第一三二號，中華民國一０九年八月十九日第一審判決（
起訴案號：臺灣臺北地方檢察署一０八年度偵字第二四五０一號）
，提起上訴，本院判決如下：
    主  文
上訴駁回。               
    理  由
一、經本院審理結果，認第一審判決對被告張銘鋐犯傷害罪，判
    處拘役三十日，並諭知易科罰金之折算標準；另被訴犯傷害
    、强制及恐嚇取財等罪，不另為無罪之諭知，認事用法均無
    不當，有罪部分量刑亦稱妥適，應予維持，並引用第一審判
    決書記載之證據及理由（如附件）。
二、檢察官上訴意旨略以：
　㈠本案起訴被告基於强制犯意，妨害陳威任之通訊自由及依其
    意志離開萬美街房屋之自由，起訴犯罪事實並非絕對限制告
    訴人行動與通訊自由，原審徒以被告持有萬美街房屋鑰匙，
    可自由進出房屋，頻繁且多次接送被告的小孩上下學，期間
    並曾多次與被告及其家人出遊桃園、宜蘭等地，復可自由使
    用手機通訊等，認被告無强制犯行容有誤會。參以告訴人於
    一０八年八月四日與被告及其家人一同出遊宜蘭，被告仍有
    施暴傷害告訴人，遭警方移送，堪認本案件起訴一０八年七
    月廿九日晚上起至同年九月十五日間被告確有多次對告訴人
    施以強暴；另被告亦洩漏其曾犯傷害罪予告訴人知悉，實為
    對告訴人脅迫之意。均足以證明告訴人於起訴期間自由決定
    離開、返回萬美街房屋意思自由已遭限制。
　㈡又被告自始未否認告訴人簽立借據與本票之事實，告訴人僅
    積欠挪用黃淑鈺存款六萬元，卻需簽立高額與損害賠償顯不
    相當借據與本票，且告訴人已於同年八月十三日以融資購買
    機車並轉賣後償還黃淑鈺，有「裕隆集團裕富數位資融股份
    有限公司購物分期付款申請暨約定書」影本附卷可稽，堪認
    告訴人之指訴遭被告強暴脅迫始簽立高額借據與本票可採，
    亦可佐證黃淑鈺之債權已可藉由販賣機車價金予以確保，被
    告強逼告訴人簽立借據、本票，被告主觀上確有為自己或他
    人不法所有之意圖。原審認本票僅供擔保債權之用，其金額
    本來即未必需與借據金額一致，有悖於經驗法則及論理法則
    ，並有理由不備之違誤。
　㈢告訴人指訴被告係以水果刀刀尖抵住其大腿，要其簽借據和
    本票等語，縱認被告主觀上係替債權人即證人黃淑鈺向告訴
    人催討債務，而無恐嚇取財罪之不法所有意圖，但仍應構成
    刑法恐嚇、強制等罪，原審逕認被告該部分無罪，即屬速斷
    云云。
三、經查，檢察官既係起訴被告於一０八年七月廿九日晚上起，
    至同年九月十五日止，使告訴人於返回前女友黃淑鈺萬美街
    住處後，即不時以「你敢走試試看」、「我知道你家人住哪
    裡」等語恫嚇，並扣留其手機不還，要求告訴人與他人通訊
    時須開擴音之方式，妨害告訴人之通訊自由及離開萬美街房
    屋之自由，並使告訴人心生畏懼簽署一本空白本票及金額三
    百十五萬元之借據之强制及恐嚇取財犯行。惟核告訴人之指
    訴多有瑕疵，並依其先後自承期間內有：社工記載其與湯雅
    筑從外面帶小孩回家之當日其可自由進出、曾騎U-Bike返家
    、接送被告小孩上下課十餘次、與被告一家人至台中、桃園
    、宜蘭等地遊玩等情，另有證人黃淑鈺、湯雅筑證述告訴人
    未受何强制，並不知其何以向自己父親謊稱在台中工作；證
    人即告訴人父親亦證述，告訴人告以去台中賣3C產品，須離
    家三月，於八月中曾二次返家，均於隔天接到手機又出門等
    情，堪認告訴人自由未受何拘束。並衡以告訴人為成年人，
    其自由若真受限制，於多次回家或外出時，大可對家人或他
    人求助，或即趁機脫離，其捨此未為，顯與經驗法則不符。
    至被告雖坦認告訴人曾自行簽立借據及本票，然除告訴人自
    承有挪用盜領黃淑鈺之存款之債務糾紛，惟金額雙方主張不
    同，另似亦尚有其他糾葛，告訴人所簽署金額究係為何原因
    ？含何內容(欠款、損害賠償)？檢察官均未調查舉證，單憑
    告訴人之指訴及其提出之前開分期付款約定書，逕認告訴人
    與黃淑鈺之債權僅六萬元並已償付，復未核告訴人於本案不
    符事理之指訴，參以警方亦未搜得系爭借據和本票，即起訴
    被告具不法意圖為恐嚇取財，事證顯有不足。原審以事證不
    足認被告有不法所有之主觀犯意，就恐嚇、強制、恐嚇取財
    均不另為無罪之諭知，乃符證據法則。 
四、綜上，原判決不另為無罪之諭知，採證認事均無違誤，檢察
    官猶執前詞上訴，指摘原判決不當，顯無理由，應予駁回。
    又檢察官雖僅就不另為無罪部分上訴，然其上訴亦及於有罪
    部分，乃本院併審被告有罪部分，認事用法及量刑均無不當
    ，駁回全案之上訴，附此敘明。
五、據上論斷，應依刑事訴訟法第三百六十八條、第三百七十三
    條，判決如主文。
本案經檢察官林秀敏到庭執行職務。
中　　華　　民　　國　　109 　年　　12　　月　　10　　日
　　　　　　　　　刑事第四庭審判長法　官  陳筱珮
　　　　　　　　　　　　　　      法　官  吳元曜
　　　　　　　　　　　　　　      法　官　陳玉雲
以上正本證明與原本無異。
不得上訴。
                                  書記官  蔡麗春
中　　華　　民　　國　　109 　年　　12　　月　　10　　日

附錄：本案論罪科刑法條全文　　　　　　　　　　　　　
中華民國刑法第277條
傷害人之身體或健康者，處5年以下有期徒刑、拘役或50萬元以
下罰金。
犯前項之罪，因而致人於死者，處無期徒刑或7年以上有期徒刑
；致重傷者，處3年以上10年以下有期徒刑。